臺灣高等法院高雄分院刑事判決　　　 100年度上訴字第1397號
上　訴　人　臺灣高雄地方法院檢察署檢察官
被　　　告　李佳樺
上列上訴人因被告傷害案件，不服臺灣高雄地方法院100 年度易
字第818 號民國100 年7 月21日第一審判決（起訴案號：臺灣高
雄地方法院檢察署100 年度偵字第634 號），提起上訴，本院判
決如下：
    主  文
原判決撤銷。
李佳樺犯傷害直系血親尊親屬罪，處拘役貳拾日，如易科罰金，
以新臺幣壹仟元折算壹日。
    事  實
一、李佳樺係楊春景之女兒，楊春景為其直系血親尊親屬。民國
    （下同）99年5 月7 日中午12時40分許，楊春景在高雄市三
    民區○○○路100 號高雄醫學院附設中和紀念醫院17樓EN71
    其夫李茂能病房內，因不滿其夫李茂能將名下房地過戶予李
    佳樺，而與李佳樺發生爭執，繼而動手毆打李佳樺（楊春景
    傷害李佳樺部分，業經原審以100 年度易字第371 號判處拘
    役15日確定），李佳樺不甘被打，亦基於傷害之犯意，揮手
    還擊扯打其母楊春景之頭部、頸部，致楊春景受有顏面挫傷
    、左側頸部擦傷之傷害。
二、案經楊春景訴由檢察官偵辦。
    理  由
一、本案所引用之相關證據資料（詳後引證據），其中各項言詞
    及書面傳聞證據部分，縱無刑事訴訟法第159 條之1 至第15
    9 條之4 或其他規定之傳聞證據例外情形，但經本院審理時
    提示並告以要旨，檢察官及被告均知傳聞證據而表示無意見
    ，而未於言詞辯論終結前聲明異議，本院審酌上開證據作成
    之情況，並無違法取證或其他顯然瑕疵，作為證據尚屬適當
    ，而具有證據能力。
二、訊據被告李佳樺雖否認傷害犯行，辯稱：我只有被打躲閃而
    已，根本不及反應，無還手餘地，也未與告訴人拉扯，不知
    告訴人傷勢如何造成等語，惟查，告訴人楊春景與被告在病
    房內發生爭吵，楊春景因而動手抓被告頭髮並毆打其頭部，
    造成被告受有「頭部外傷、頸左側酸痛」之傷害，有原審10
    0 年度易字第371 號刑事確定判決附於原審卷可稽，被告遭
    受其母楊春景暴力相向，並非躲閃防衛而已，告訴人於偵查
    、原審中指述被告揮手扯打，致其頭、頸部受傷等情，經被
    告之胞弟李明宗於偵查、原審中具結證述：目擊被告與母楊
    春景激動拉扯，互相叫等情屬實，復有告訴人於當日13時
    45分在案發之高雄醫學大學附設中和紀念醫院驗傷之診斷書
    附於偵查卷可資佐證，觀其傷勢為顏面挫傷、左側頸部擦傷
    ，與卷附被告驗傷診斷書所載之「頭部外傷，頸左側酸痛」
    對照，已符合二人相互施力扯打之部位傷勢，足見被告確有
    揮手反擊告訴人之犯意與犯行。縱告訴人對於被告揮手抓或
    打，如何動作先後陳述未盡一致，惟短暫混亂間發生之動作
    ，本難期事後記憶明確，尚不能因此排除被告動手傷害告訴
    人之事實。綜上所述，被告所辯未拉扯，未還擊等語不足採
    信，事證明確，其犯行洵堪認定。
三、按本件被告與告訴人間係母女關係，具有家庭暴力防治法第
    3 條第3 款所定之家庭成員關係。核被告所為，係犯刑法第
    277 條第1 項之傷害罪，且屬於對家庭成員間實施不法侵害
    之行為，該當家庭暴力防治法之家庭暴力罪，惟該法對該罪
    並無罰則，自應依刑法傷害罪規定論罪。因被害人為被告之
    直系血親尊親屬，有被告之身分證件資料附卷可憑，依刑法
    第280 條規定應予加重其刑。原審不察，遽為被告無罪之諭
    知，尚有未合。檢察官上訴意旨指摘原判決不當為有理由，
    應由本院撤銷改判。爰審酌被告身為人子，與母相爭犯傷害
    罪，縱有相處互動之多少委屈難解，亦屬悖逆人倫法所不許
    ，但念其母即告訴人亦動手毆傷被告，被告一時情緒失控所
    致，併審酌告訴人之傷勢尚屬輕微表皮傷及告訴人因本事件
    所判處傷害罪之刑度（拘役15日），被告之犯後態度等一切
    情狀，判處拘役20日，並諭知易科罰金之折算標準。
據上論斷，應依刑事訴訟法第364 條、第299 條第1 項前段，刑
法第277 條第1 項、第280 條、第41條第1 項前段，刑法施行法
第1 條之1 判決如主文。
本案經檢察官王俊力到庭執行職務。
中    華    民    國   100    年    9     月    21    日
                  刑事第九庭    審判長法  官  莊秋桃
                                      法  官  田平安
                                      法  官  范惠瑩
以上正本證明與原本無異。
如不服本判決應於收受本判決後10日內向本院提出上訴書狀，其
未敘述上訴理由者，並得於提起上訴後10日內向本院補提理由書
狀（均須按他造當事人之人數附繕本）「切勿逕送上級法院」。
中    華    民    國   100    年    9     月    21    日
                                      書記官  張文斌
附錄本件判決論罪科刑法條：
刑法第277條第1項
傷害人之身體或健康者，處3 年以下有期徒刑、拘役或1 千元以
下罰金。
刑法第280條
對於直系血親尊親屬，犯第277 條或第278 條之罪者，加重其刑
至二分之一。